臺灣臺中地方法院民事判決　九十一年度訴字第一五九三號
　　原　　　告　乙○○
　　　　　　　　甲○○
　　訴訟代理人　丁○○
　　法定代理人　丙○○
右當事人間請求撤銷股東會決議等事件，本院判決如左：
    主      文
被告商諾資訊顧問股份有限公司民國九十一年四月十三日所召集之九十一年第一次股
東常會會議決議應予撤銷。
訴訟費用由被告負擔。
    事      實
甲、原告方面：
  一、聲明：
    (一)先位聲明：如主文第一項所示。
    (二)備位聲明：請求確認被告商諾資訊顧問股份有限公司民國九十一年四月十三日
      所召集之九十一年第一次股東常會會議決議無效。
  二、陳述：
    (一)先位部分：原告為被告公司之股東，被告公司於民國（下同）九十一年三月二
      十一日發出開會通知，召集股東於同年四月十三日召開九十一年第一次股東常
      會，該開會通知單上僅載明本次會議之召集事由為承認九十年度財務報表、資
      產及公司淨值等案，原告乃依該開會通知出席股東會，詎料該次會議主席即被
      告公司法定代理人丙○○竟於會議中以臨時動議方式加入因公司虧損擬減資彌
      補後再增資乙案，雖經原告以該案影響股東權益甚鉅、且未備妥相關增減資案
      後營運計劃而加以反對，惟被告仍強行動用表決通過該增減資案。按依公司法
      第一百七十二條第四、五項之規定，股東常會之召集，應於召集通知書中載明
      召集事由，且關於改選董事、監察人、變更章程或公司解散或合併之事項，應
      在召集事由中列舉，不得以臨時動議提出，被告公司所發九十一年四月十三日
      股東會之開會通知召集事由既未列舉有減增資乙案，而減資填補虧損後再增資
      將涉及變更章程，依法自應於召集股東會通知書之召集事由中列舉，被告在未
      於股東會召集通知書上列舉該減增資案之情形下，即逕行於系爭股東會中為減
      增資之決議，系爭股東會之召集程序顯然違背法令，爰依公司法第一百八十九
      條之規定，訴請撤銷該次股東會決議。
    (二)備位部分：按被告法定代理人丙○○於系爭股東會以臨時動議方式所提出之減
      增資乙案，依被告公司章程第五條之規定，需經修改章程始得討論通過，則系
      爭股東會決議在未經依法修改章程之情況下，以臨時動議之方式逕行通過減增
      資案，則系爭股東會決議之內容亦因違反公司章程，依公司法第一百九十一條
      之規定為無效，故訴請確認系爭股東會決議無效為備位之聲明。
  三、證據：提出公司董事、監察人名單、開會通知、股東常會會議記錄、公司章程
      各乙件為證。
乙、被告方面：
  一、聲明：同意原告之請求。
  二、陳述：對原告所主張之事實均為自認外，並陳明已向經濟部申請撤回增資登記
      案。
  三、提出經濟部函乙件為證。
    理      由
一、原告主張：原告為被告公司之股東，被告公司於九十一年三月二十一日發出開會
    通知，召集股東於同年四月十三日召開九十一年第一次股東常會，該開會通知單
    上僅載明本次會議之召集事由為承認九十年度財務報表、資產及公司淨值等案，
    原告依該開會通知出席股東會，詎該次會議主席即被告公司法定代理人丙○○竟
    於會議中以臨時動議方式加入因公司虧損擬減資彌補後再增資乙案，雖經原告以
    該案影響股東權益甚鉅、且未備妥相關增減資案後營運計劃而加以反對，惟被告
    仍動用表決通過該增減資案等事實，均為被告所自認，且有原告所提出之公司董
    事、監察人名單、開會通知、股東常會會議記錄、公司章程各乙件可資為證，堪
    信原告之上開主張為真正。
二、按股東會之召集程序或其決議方法，違反法令或章程時，股東得自決議之日起一
    個月內，訴請法院撤銷其決議，公司法第一百八十九條定有明文。又股東常會之
    召集通知應載明召集事由；召集事由，得列臨時動議，但關於改選董事、監察人
    、變更章程或公司解散或合併之事項，應在事由中列舉，不得以臨時動議提出，
    同法第一百七十二條第三、四項亦有明文。查被告公司章程第五條已明確訂定被
    告公司之資本額及其股份數暨每股金額，有被告公司公司章程在卷可按，是被告
    公司之股東會如為減資或增資之決議，應修改公司章程有關公司資本額、股份數
    之規定，自需變更公司章程始得為之，被告就不得以臨時動議方式提出、涉及公
    司章程變更之減增資案，未經列載於系爭股東會召集通知之召集事由中，即逕以
    臨時動議之方式為決議，系爭股東會之召集程序自有違背公司法第一百七十二條
    規定，且其違反法令之事項影響股東參與審議之機會，其違法情節非輕，則原告
    於系爭股東會決議之日起一個月內訴請撤銷系爭股東會決議，自屬有據。
三、次按當事人於言詞辯論時為訴訟標的之認諾者，應本於其認諾為該當事人敗訴之
    判決，固為民事訴訟法第三百八十四條所明定，惟在撤銷股東會決議訴訟中，因
    股東會決議係集合多數股東會議所為之意思決定，涉及多數股東之權益，性質上
    涉及公益，應僅股東會有權廢棄股東會之決議，被告之法定代理人雖代表公司應
    訴，但並無廢棄股東會決議之權限，故應認被告之法定代理人對原告所主張之訴
    訟標的（即撤銷決議之形成權）無認諾之權，其所為認諾不生效力。本件被告法
    定代理人於言詞辯論時，雖就訴訟標的為認諾，然依上說明，應不生認諾之效力
    ，附此敘明。
四、綜據上述，被告召集系爭股東會之程序既有違反法令之處，且該違反法令之事項
    影響股東參與審議之機會，原告於會議當場就此表示異議復未經被告理會，從而
    原告依公司法第一八九條規定，訴請撤銷被告公司九十一年四月十三日所召集之
    九十一年第一次股東常會之會議決議，為有理由，應予准許。本件原告先位之訴
    既獲勝訴判決，就其備位之請求部分即無再予論述之必要，併予敘明。
五、據上論結，原告之訴為有理由，依民事訴訟法第七十八條，判決如主文。
中　　　華　　　民　　　國　　九十一　　年　　　七　　　月　　　二　　　日
                                    臺灣臺中地方法院民事第一庭
~B法　　　官　呂麗玉
右為正本係照原本作成
如對本判決上訴，須於判決送達後二十日內，向本院提出上訴狀，同時表明上訴理由
；如已於本判決宣示後送達前提起上訴者，應於判決送達後十日內補具上訴理由，並
按他造當事人之人數附繕本。
中　　　華　　　民　　　國　　九十一　　年　　　七　　　月　　　五　　　日
~B法院書記官
